【裁判字號】    92,簡,73
【裁判日期】    920627
【裁判案由】    廢棄物清理法
【裁判全文】
高雄高等行政法院簡易判決                      九十二年度簡字第七三號
    原      告  一達汽車貨運股份有限公司
    代  表  人  甲○○董事長
    訴訟代理人  丙○○
    被      告  雲林縣元長鄉公所
    代  表  人  乙○○鄉長
    訴訟代理人  丁○○
右當事人間因廢棄物清理法事件，原告不服雲林縣政府中華民國九十一年十月十一日
九一府行法字第九一０００八八七三三號訴願決定，提起行政訴訟。本院判決如左︰
    主  文
原告之訴駁回。
訴訟費用由原告負擔。
    事實及理由
一、按「書面之行政處分自送達相對人及已知之利害關係人起；書面以外之行政處分
    自以其他適當方法通知或使其知悉時起，依送達、通知或使知悉之內容對其發生
    效力。」行政程序法第一百十條第一項定有明文。本件行為時行政程序法固尚未
    公布施行，惟對於書面之行政處分，仍應依法送達受處分之相對人，否則對其不
    生效力，若謂非經合法送達仍生法律效果，則對受處分之相對人造成不利結果，
    故行為時雖無行政程序法第一百十條第一項之規定，仍應作相同之解釋。本件被
    告於八十八年五月六日作成民字第三九五九號處分書，惟遍查全卷，並無送達證
    書，被告亦無法舉證有合法送達前開處分書予原告，即其訴訟代理人亦自承當時
    並非以雙掛號郵寄，故無送達證明，且被告向中華郵政股份有限公司雲林郵局申
    請補發送達證明書，經其以雲郵字第０九二五０００四六０號函復被告因逾查詢
    期限六個月，相關檔案已銷毀，而無法補發，此有該函附卷可稽，是原告既否認
    有收受送達情事，被告又無法提出相關送達資料，證明其確實合法送達前揭處分
    書，則原告對被告送達九十一年七月二十三日（九一）元鄉清字第０九一０００
    七二一三號催繳通知書時，表明未收受處分書等情並提起訴願，依法並無不合，
    合先敘明。
二、緣原告從事運輸業，未經申請廢棄物清除許可，於民國（下同）八十八年四月九
    日十五時二十分，由原告司機余國能駕駛原告所有車號 AM-517 號曳引車，牽引
    AC-36 號子車，載運受託清運之廢棄物（紙渣）由雲林縣褒忠鄉台十九線褒忠往
    元長後湖段方向行駛，至信吉加油站旁，為雲林縣環保局人員會同雲林縣警察局
    元長分駐所員警查獲，並由雲林縣環境保護局（下稱雲林縣環保局）開單告發後
    移由被告審查原告違章成立，認原告涉有違反行為時廢棄物清理法第二十條規定
    之行為，遂依同法第二十七條規定裁處新台幣（下同）六萬元罰鍰。嗣因原告逾
    期未繳納，被告乃以九十一年七月二十三日（九一）元鄉清字第０九一０００七
    二一三號函通知原告：「台端（貴公司）違反廢棄物清理法案件，經雲林縣環境
    保護局告發處分，至今尚未繳清罰鍰，敬請文到後二十日內，逕向本鄉鄉庫繳納
    （元長鄉農會），俾免移送執行．．．。」原告不服，提起訴願，遭決定不予受
    理；原告猶表不服，遂提起本件行政訴訟。
三、本件原告起訴意旨略以：原告並未收到被告八十八年五月六日民字第三九五九號
    處分書，是原告於收受被告九十一年七月二十三日（九一）元鄉清字第０九一０
    ００七二一三號函後，始行提起行政救濟，於法應無不合；又原告經營汽車運輸
    業，廢棄物之處理並不在營業範圍內，原告並未為交易運送行為，而係司機余國
    能私下與案外人蔡謝美惠交易，擅自處理廢棄物，運送所得亦屬余國能所有，被
    告明知余國能始為實際違規人，且非由原告公司派遣其為之，卻以處理機構名義
    ，轉嫁原告承擔其違規事項，其處分顯有違誤云云，請求判決訴願決定及原處分
    均撤銷。被告則以：原告對於被告九十一年七月二十三日（九一）元鄉清字第０
    九一０００七二一三號函提起訴願，然該函僅係通知原告應儘速依被告裁罰繳納
    罰鍰，為單純之事實敘述，不生法律上效果，並非行政處分；又余國能係駕駛原
    告公司所有之車號AM-517號曳引機，載運廢棄物被查獲，原告即不得藉詞係司機
    個人之行為而冀求免責，且依各項資料亦無法認定係余國能個人之行為，則被告
    以原告違反行為時廢棄物清理法第二十條之規定，轉據同法第二十七條規定裁處
    原告六萬元罰鍰，於法並無違誤等語資為抗辯，並求為判決駁回原告之訴。
四、次按「公、民營廢棄物清除、處理機構經營廢棄物之貯存、清除或處理業務，應
    列明專業技術人員與貯存清除、處理之工具、方法、設備及場所，向地方主管機
    關申請核發許可證。但從事有害事業廢棄物之貯存、清除或處理者，地方主管機
    關應先報請中央主管機關核准，始得發給許可證。」「公、民營廢棄物清除、處
    理機構，違反第二十條規定者，處二萬元以上五萬元以下罰鍰，並制止其營業。
    」行為時廢棄物清理法第二十條、第二十七條所明定。又「說明：一、．．．二
    、廢棄物清理法第二十條規定．．．，其中所稱之公、民營廢棄物清除、處理機
    構，係指擬經營廢棄物清除、處理業務者。其規範對象係對任何有意願經營廢棄
    物清除、處理事業之機構及人民，並非指已經申請取得各項許可證之公、民營廢
    棄物清除、處理機構而言。蓋因該等機構已完成第二十條所規定之申請程序，本
    條規定對其並無任何實際規範意義。．．．四、如依違反第二十條處罰，則來函
    說明三（即車輛所有權人所僱用之人員為上述違規行為，車輛所有權人未提任何
    證據證明為駕駛個人行為，處罰對象究為車輛所有權人或駕駛或兩者皆罰）所述
    情形之處罰對象應為車輛所有人．．．。」亦經行政院環境保護署八十八年九月
    二十九日（八八）環署廢字第００五三四九五號函釋在案。該函釋內容係對於行
    為時廢棄物清理法第二十條適用範圍疑義所為之釋示，並未逾越該法之意旨，本
    院自得予以援用。
五、經查，原告從事運輸業，未經申請廢棄物清除許可，於八十八年四月九日十五時
    二十分，由其司機余國能駕駛原告所有車號AM-517號曳引車，牽引AC-36 號子車
    ，載運受託清運之廢棄物（紙渣）由雲林縣褒忠鄉台十九線褒忠往元長後湖段方
    向行駛，至信吉加油站旁，為雲林縣環保局人員會同雲林縣警察局元長分駐所員
    警查獲，並由雲林縣環保局開單告發後移由被告審查原告違章成立，認原告涉有
    違反行為時廢棄物清理法第二十條規定之行為，遂依同法第二十七條規定裁處六
    萬元罰鍰之事實，有雲林縣違反廢棄物清理法案件告發單、雲林縣環境保護局陳
    情稽查紀錄工作單、相片二幀、雲林縣警察局元長分駐所偵訊筆錄附於原處分卷
    可稽，洵堪信為真實。
六、本件原告雖訴稱其所經營為汽車運送業，廢棄物處理非其營業範圍，且未為交易
    運送行為，而係靠行司機余國能私下擅自處理廢棄物品，運送交易所得亦歸余國
    能所有，余國能始為實際違規人，被告卻以處理機構名義，轉嫁原告承擔其違規
    事項，其處分顯有違誤云云。惟查，行為時廢棄物清理法第二十條規定所稱之「
    公、民營廢棄物清除、處理機構」，係指擬經營廢棄物清除、處理業務者，其規
    範對象係對任何有意願經營廢棄物清除、處理事業之機構及人民，並非指已經申
    請取得各項許可證之公、民營廢棄物清除、處理機構而言，此觀之前揭行政院環
    境保護署八十八年九月二十九日（八八）環署廢字第００五三四九五號函釋甚明
    。即事業機構非經申請許可，而實際已從事廢棄物之貯存、清除或處理者，自為
    該條規範之範圍。案外人余國能為原告之司機，為原告所不否認，原告自應善盡
    監督管理之責，其駕駛原告公司之車輛，從事廢棄物之清運業務，客觀上已足認
    係屬原告之行為，至原告與余國能間之內部關係如何，核屬另一問題，故原告前
    揭主張為不足採。從而，被告依行為時廢棄物清理法第二十條轉據同法第二十七
    條之規定，裁處原告罰鍰六萬元，核無違誤。訴願決定為不予受理，固有未合，
    已如前述，惟原告起訴意旨既無理由，本院自得為實體判決，予以駁回，並不經
    言詞辯論為之。
七、據上論結，本件原告之訴為無理由，依行政訴訟法第二百三十三條第一項、第二
    百三十六條、第一百九十五條第一項後段、第九十八條第三項前段，判決如主文
    。
中      華      民      國    九十二    年      六      月    二十七    日
                              高雄高等行政法院第三庭
                                          法      官   戴見草
右為正本係照原本作成。
如不服本判決，應於送達後二十日內，向本院提出上訴狀並表明上訴理由，如於本判
決宣示後送達前提起上訴者，應於判決送達後二十日內補提上訴理由書（須按他造當
事人人數附繕本）。
提起上訴應預繳送達用雙掛號郵票七份（每份三十四元）。
中      華      民      國    九十二    年      六      月    二十七    日
                                          法院書記官   嚴寶明
附註：
行政訴訟法第二百三十五條（第一項、第二項）：
對於適用簡易程序之裁判提起上訴或抗告，須經最高行政法院之許可。
前項許可，以訴訟事件所涉及之法律見解具有原則性者為限。


司法院資訊處製作；財團法人民間司法改革基金會備份。
